【裁判字號】    96,上訴,3381
【裁判日期】    970117
【裁判案由】    違反槍砲彈藥刀械管制條例
【裁判全文】
臺灣高等法院刑事判決                96年度上訴字第3381號
上  訴  人
即  被  告  乙○
指定辯護人  本院指定辯護人  丙○○
上列上訴人因違反槍砲彈藥刀械管制條例案件，不服臺灣新竹地
方法院94年度訴字第858號，中華民國96年5月11日第一審判決（
起訴案號：臺灣新竹地方法院檢察署94年度偵字第4107號），提
起上訴，本院判決如下：
    主  文
原判決撤銷。
乙○未經許可，製造可發射子彈具有殺傷力之槍枝，處有期徒刑
伍年伍月，併科罰金新臺幣拾萬元，罰金如易服勞役，以新臺幣
壹仟元折算壹日。扣案槍枝壹支（含彈匣壹個，槍枝管制編號00
00000000）沒收。
    事  實
一、乙○明知非經主管機關許可，不得無故製造可發射子彈具有
    殺傷力之槍枝及子彈，竟基於同時製造可發射子彈具有殺傷
    力之改造手槍及子彈犯意，先於民國93年7、8月間某日，在
    台北市「精華城防身器材店」購入仿BERETTA廠92FS型半自
    動手槍製造之玩具手槍1支及玩具金屬彈殼9顆後，於購入之
    日起至94年1月27間之某日，在新竹縣竹北市東平里六家高
    鐵區莊奇威建築工地內，使用電鑽將金屬槍管內之阻鐵車通
    ，改造成機械性能良好可擊發子彈具有殺傷力之改造手槍1
    支（含彈匣1個，槍枝管制編號0000000000），並將上開玩
    具金屬彈殼中之1顆加裝金屬填塞物，製造完成可擊發具有
    殺傷力之改造子彈1顆，均將之藏放於其所有V7-3969號自用
    小客車內。嗣於94年7月24日凌晨0時20分許，警員前往上開
    建築工地取締非法外勞，獲乙○同意搜索上開自用小客車而
    扣得上開具殺傷力之改造手槍1支、改造子彈1顆及未經改造
    且無殺傷力之玩具金屬彈殼8顆，始獲知上情。
二、案經新竹縣警察局竹北分局報請臺灣新竹地方法院檢察署檢
    察官偵查起訴。
    理  由
一、上訴人即被告乙○雖於上訴狀辯稱：其警詢陳述係因恐懼及
    社會普遍不能供出來源觀念使然，該筆錄內容不實等語。惟
    查，被告並未說明任何具體事由，以明其警詢自白係出於強
    暴、脅迫、利誘、詐欺、疲勞訊問、違法羈押或其他不正之
    方法以供查證；復於本院準備程序時，對於卷內證據能力並
    無爭執。觀諸其於檢察官訊問時，所為供述與警詢筆錄內容
    大致相符，倘其於製作警詢筆錄時，確實遭受強暴等不正方
    法導致筆錄不實，自應於檢察官訊問時，堅決否認犯罪，徹
    底澄清事實，以維護其自身清白，詎其捨此之途，反於檢察
    官偵訊時供述與警詢筆錄相同之內容，以其甫遭查獲，較少
    亦無暇權衡利害關係，在無任何證據證明警詢筆錄係出於不
    正方法製作，上開警詢自白應具有任意性，應有證據能力。
二、訊據被告固坦承於上開時、地持有扣案改造槍枝及子彈之事
    實，惟矢口否認有製造具殺傷力之槍枝及子彈犯行，辯稱：
    因借貸關係而由甲○○將上開槍、彈抵押予伊云云。惟查：
(一)上開事實，業經被告於警詢、偵查中坦承不諱，並有上開槍
    、彈扣案足佐。扣案改造手槍1支、子彈1顆經送內政部警政
    署刑事警察局鑑定及試射結果：槍枝部分：改造手槍1支
    （槍枝管制編號0000000000號，依卷內槍枝照片應含彈匣1
    個），認係仿BERETTA廠92FS型半自動手槍製造之玩具手槍
    換裝土造金屬槍管改造而成（此部分業據鑑定證人即內政部
    警政署刑事警察局警員林弘杰於原審證述更正為「車通槍管
    內阻鐵改造而成」）之改造手槍，機械性能良好，可擊發適
    用子彈，認具殺傷力。子彈1顆：認係由玩具金屬彈殼加
    裝金屬填塞物而成之改造子彈，經實際試射，可擊發，認具
    殺傷力等情，有該局94年8月17日刑鑑字第0940119144號槍
    彈鑑定書附卷可稽（偵查卷第37號卷）。
(二)林弘杰證稱：標準的仿BERETTA 廠的玩具手槍，應該會如庭
    提照片左上方第1 張圖片在彈室位置會有「專利」兩個字及
    專利下方會有一排阿拉伯數字的專利號碼。但本案槍管外觀
    已經被磨過，字樣都不見了，且華山公司生產的金屬槍管具
    有多種形式，也有與庭提圖片不同之槍管。但就本件槍管整
    體而言，應為原先之玩具金屬槍管車通槍管內的阻鐵改造而
    成之槍管。且本案改造手槍之槍管與我們檔存之槍管形式不
    同，因彈室端並無專利字樣，槍管右側本應具兩個小孔，但
    本案槍管也無此特徵，槍管下方的楔形塊連接處本應有突出
    之金屬物工楔形塊彈簧連結之用，本案槍管也無此特徵，所
    以當初會認為是土造金屬槍管，但因華山公司所生產之金屬
    槍管形式眾多，並無法一一予以建檔，就本案證物當庭檢視
    結果，槍管下方連接滑套之滑軌係一體成形，槍管後端也具
    有鑽鑿之痕跡，故鑑定書內原記載「換裝土造金屬槍管」應
    更正為「車通槍管內阻鐵改造而成」等語（原審卷第42至44
    頁）。雖林弘杰於原審所證與槍彈鑑定書中記載槍枝改造方
    式不同，然因鑑定人員鑑定槍枝之工作繁重，經手鑑定之槍
    枝種類繁多，現存槍枝種類建檔資料亦無法齊全，容有混淆
    誤判之情，是林弘杰當庭再次慎重審視扣案槍枝而確定係「
    車通槍管內阻鐵改造而成」，尚非無據。再勾稽林弘杰證述
    及被告警詢、偵查中自白，二者對扣案槍枝、子彈改造方式
    相同。衡諸常情，倘非被告確實將所購得之玩具手槍以「車
    通槍管內阻鐵」改造而成、子彈以「彈頭塞鉛」改造而成，
    當無己身僅因借貸關係，所涉屬單純持有具殺傷力之改造槍
    、彈事實，豈會自白扣案改造槍枝、子彈均係其製造之事實
    。從而，扣案改造手槍應如被告所供，係由其車通槍管內阻
    鐵改造而成、子彈係玩具金屬彈殼加裝金屬填塞物改造而成
    之事實，堪以認定。
(三)被告先於警詢中供述：扣案槍彈是伊拿工具改造的，因伊是
    板模工，有工具可以自己改造等語（偵查卷第7 頁）；復於
    偵查中供稱：約93年7 月多，伊去台北市一家防身器材店以
    8,500元買1支92型式玩具手槍，因伊是做板模的，所以使用
    電鑽將該玩具手槍的槍管鑽通，子彈是買玩具槍的時候送的
    ，伊只有把其中「1顆」彈頭塞鉛，其他都沒有改等語（偵
    查卷第25頁）；再於原審準備程序中供述：子彈是伊製造的
    ，伊於93年7、8月間，在臺北市精華城防身器材店以8,000
    元購入仿BERETTA廠92FS型半自動手槍製造之玩具手槍1支及
    玩具金屬彈殼（無殺傷力）多顆，未經許可持有之，並同年
    11 月間，在新竹市香山區柑林溝置放材料之場所，將前開
    玩具金屬彈殼加裝金屬填塞物，製造可擊發、具有殺傷力之
    改造子彈「1顆」等語，以上自白，與扣案8顆金屬彈殼及1
    顆已加裝金屬填裝物而成子彈之卷證資料（原審卷第11頁、
    第12頁偵卷第39頁）。被告先於警詢、偵查中坦承全部犯行
    ，遭檢察官以製造可發射子彈具有殺傷力槍、彈罪起訴後，
    於原審翻異前詞坦承部分刑度較輕之製造具有殺傷力改造子
    彈，顯然係因起訴後權衡罪責輕重之利害關係而為卸責之詞
    。觀諸被告於偵查中所供扣案改造手槍改造之方式及子彈僅
    「1顆」加裝金屬填塞物，與送請內政部警政署刑事警察局
    鑑定結果及林弘杰證述內容均相同，且被告於偵查中將仿BE
    RETTA廠92FS型半自動手槍製造之玩具手槍1支及玩具金屬彈
    殼9顆購入之時間、地點均供述明確，若非親身經歷應無陳
    述如此明確清晰。參以林弘杰亦證述：有操作電鑽能力之人
    就可以車通（玩具手槍槍管），且電鑽的鑽頭直徑小於槍管
    ，可以伸進去槍管內，就可以車通，此電鑽一般市面上可以
    買到等語，以被告坦承自16歲開始做模板工作迄今，平日會
    使用電鑽之類工具等情，被告應有車通上開玩具手槍之能力
    。是被告於警詢、偵查之自白堪以採信。所辯單純持有，不
    足採信。
(四)被告先於原審供述：在警詢、偵訊所供是為了道義，不可以
    說是跟誰拿的，所以說是自己改造的。第1 次準備程序時，
    伊說子彈是伊製造的也不是實在，是伊自己愚笨才這樣說等
    語（原審卷第50頁）。惟證人甲○○到庭證述：伊是在湖口
    工作時認識被告，彼此間無債務關係，伊之前曾改造過1把
    槍，審理中均坦承犯行，經判罪確定，並沒有另外改造槍枝
    交付或販賣他人，亦無因欠債交給被告或他人抵債等語。甲
    ○○因未經許可，製造可發射子彈具殺傷力之槍枝犯行，遭
    台灣雲林地方法院於96 年1月24日以95年度訴字第896號判
    處有期徒刑5年10月，併科罰金新台幣10萬元，於96年2月12
    日確定，有上開刑事判決、甲○○本院被告前案紀錄表存卷
    可參，徵諸該案甲○○係於94年5月初某日，在新竹縣湖口
    某工地改造槍枝，倘扣案改造槍、彈係甲○○所製造，因己
    身判決已確定，本件製造扣案改造槍、彈犯行應為上開案件
    既判力效及所及，從而，甲○○尚無否認之理，是其於本院
    審理時，斷然否認扣案改造槍、彈係其所製造後交付被告等
    語，尚非不可採信。此外並無任何扣案槍彈係甲○○製造後
    交付被告持有之任何事證足佐被告上開所辯自無足採。
(五)按被告犯罪後，槍砲彈藥刀械管制條例業於94年1 月28日修
    正公布並施行（94年1月26日修正公布，依中央法規準法規
    定，自公布日起算至第3日起發生效力），已將修正前第11
    條第1項未經許可，製造、販賣或運輸第4條第1項第1款其他
    可發射金屬或子彈具有殺傷力之各式槍砲者，移列修正後第
    8條第1項，法定刑由「5年以上有期徒刑，併科新臺幣1千萬
    元以下罰金」變更為「無期徒刑或5年以上有期徒刑，併科
    新臺幣1千萬元以下罰金」，比較新舊法，以舊法有利於被
    告。本件被告否認製造扣案槍、彈犯行，其製造之時間無法
    察悉，基於罪疑唯輕原則，爰認定被告製造扣案槍、彈之時
    間為購入槍枝至槍砲彈藥刀械管制條例修正前之某日，亦即
    93年7、8月間起至94年1月27日間之某日。又如上述，被告
    於警詢、偵查之供述較可採信，則其所供：在新竹縣竹北市
    東平里六家高鐵區的莊奇威等7戶建築工程建築工地內改造
    槍、彈等語，在無具體事證證明被告係分別改造上開玩具手
    槍、子彈之情況下，依罪證有疑利歸被告原則，認定被告於
    上開建築工地內同時、地改造上開玩具手槍及子彈。
(六)綜上所述，被告所辯，要係事後飾卸之詞，顯不足採。本件
    事證明確，被告犯行，堪以認定，應依法論科。至被告雖聲
    請測謊乙節，然綜合全卷證據資料，已足認定被告確有上揭
    犯行，而測謊鑑定既受眾多因素干擾，測謊鑑定結果亦祇能
    供法院參考，本院仍應本於職權，於不違背經驗法則及論理
    法則之範圍為被告犯行之認定，非得以測謊結果為判斷事實
    真偽之唯一證據。是其所請，無助於事實認定，尚無必要。
三、新舊法之比較：
  (1)槍砲彈藥刀械管制條例部分：
    如上所述，被告行為後，槍砲彈藥刀械管制條例業於94年1
    月28日修正公布施行。有關製造可發射子彈具有殺傷力手槍
    犯行，以修正前舊法有利被告。至槍砲彈藥刀械管制條例第
    12條第1項所定未經許可製造子彈之行為，因罰責未修正，
    自應適用裁判時之新法。
  (2)刑法及配套之刑法施行法、罰金罰鍰提高標準條例亦於95年
    7月1日修正施行。刑法第33條第5 款有關罰金之最低額度修
    正後已提高，比較新舊法，以舊法有利於被告。
四、核被告所為，係犯修正前槍砲彈藥刀械管制條例第11條第1
    項之未經許可製造可發射子彈具有殺傷力之槍枝罪及修正後
    第12條第1項之未經許可製造子彈罪。被告持有手槍及子彈
    之低度行為，為製造之高度行為所吸收，均不另論罪。被告
    同時製造改造手槍及子彈，係一行為觸犯數罪名，為異種想
    像競合犯，應從一重論以修正前槍砲彈藥刀械管制條例第11
    條第1項未經許可，製造可發射子彈具有殺傷力之槍枝罪。
五、原判決認被告犯行明確，依法論科，固非無據。惟被告係同
    時、地製造扣案具殺傷力之改造手槍、子彈，為一行為觸犯
    數罪名之想像競合犯，原判決認上開犯行，犯意各別，行為
    互殊，應分論併罰，尚有未洽。被告提起上訴，否認扣案槍
    、彈係其製造，指摘原判決不當，雖無理由，然原判決有上
    開可議之處，尚無可維持，仍應撤銷改判。
六、爰審酌被告無犯罪前科，素行尚可，惟漠視法令，擅自製造
    具殺傷力之改造槍枝及子彈，影響社會治安，且被告否認犯
    行，犯後態度不佳，及其犯罪目的、手段、生活狀況、智識
    程度等一切情狀，量處如主文所示之刑。被告行為後，刑法
    有關易服勞役折算標準，由銀元300元即新台幣900元折算1
    日，提高為新台幣1,000元、2,000元、3,000元折算1日，比
    較新舊法，以修正後之規定，較有利於被告，爰就罰金部分
    依修正後刑法諭知易服勞役之折算標準。扣案槍枝1支（含
    彈匣1個，槍枝管制編號0000000000），屬違禁物，應依修
    正前刑法第38條第1項第1款之規定宣告沒收之。至子彈1顆
    經鑑驗實際試射，喪失違禁物之性質，自無庸諭知沒收，附
    此敘明。
據上論斷，應依刑事訴訟法第369條第1項前段、第364條、第299
條第1項前段，94年1月26日修正前槍砲彈藥刀械管制條例第11條
第1項、修正後槍砲彈藥刀械管制條例第12條第1項，刑法第11條
前段、第2條、第55條、第42條第3項、修正前第38條第1項第1款
，判決如主文。
本案經檢察官覃正祥到庭執行職務。
中    華    民    國    97    年    1     月    17    日
                  刑事第二庭審判長法  官  呂丹玉
                                  法  官  王詠寰
                                  法  官  李麗玲
以上正本證明與原本無異。
如不服本判決，應於收受送達後10日內向本院提出上訴書狀，其
未敘述上訴之理由者並得於提起上訴後10日內向本院補提理由書
（均須按他造當事人之人數附繕本）。
                                  書記官  廖婷璇
中    華    民    國    97    年    1     月    18    日
附錄：本案論罪科刑法條全文
修正前槍砲彈藥刀械管制條例第11條第1項
未經許可，製造、販賣或運輸第四條第一項第一款所稱其他可發
射金屬或子彈具有殺傷力之各式槍砲者，處五年以上有期徒刑，
併科新臺幣一千萬元以下罰金。
修正後槍砲彈藥刀械管制條例第12條第1項
未經許可，製造、販賣或運輸子彈者，處一年以上七年以下有期
徒刑，併科新台幣五百萬元以下罰金。


司法院資訊處製作；財團法人民間司法改革基金會備份。
